最高法院刑事判決　　　　　　一○○年度台上字第五四五八號
上　訴　人　莊景全
上列上訴人因違反毒品危害防制條例案件，不服台灣高等法院高
雄分院中華民國一○○年七月六日第二審判決（一○○年度上訴
字第六四一號，起訴案號：台灣高雄地方法院檢察署九十九年度
偵字第一一九一五、一四○○三號），提起上訴，本院判決如下
：
    主  文
上訴駁回。
    理  由
按刑事訴訟法第三百七十七條規定，上訴於第三審法院，非以判
決違背法令為理由，不得為之。是提起第三審上訴，應以原判決
違背法令為理由，係屬法定要件。如果上訴理由書狀並未依據卷
內訴訟資料，具體指摘原判決不適用何種法則或如何適用不當，
或所指摘原判決違法情事，顯與法律規定得為第三審上訴理由之
違法情形，不相適合時，均應認其上訴為不合法律上之程式，予
以駁回。本件上訴人莊景全上訴意旨略稱：(一)、證人陳淑敏之警
詢錄音帶曾中斷錄音二次，證人即警員黃泰櫻雖陳稱：係因使用
舊式卡式錄音機而有中斷情形，並非人為故意中斷等語。另第一
審法院勘驗結果，黃泰櫻於錄音中斷前後，曾分別提及「錄音稍
微停頓一下，現在電腦當機，沒有那麼多帶子（指錄音帶）」，
及「剛剛電腦當機，耽誤幾分鐘……」等語。惟錄音及電腦等設
備老舊及故障，係警察機關及操作警員之責任，且電腦當機與錄
音設備故障在時間上過於巧合，而黃泰櫻製作警詢筆錄過程中，
未依刑事訴訟法第一百條之二、同法第一百條之一第一項規定，
全程連續錄音、錄影，顯有脅迫陳淑敏為不實陳述之行為。(二)、
上訴人係依「阿弟仔」所囑，轉交第一級毒品海洛因一小包予陳
淑敏，主觀上亦係替「阿弟仔」代收陳淑敏交付之新台幣（下同
）一千五百元，並無販賣毒品牟利之意圖，應僅構成轉讓第一級
毒品罪責等語。
惟查：原判決綜合全案卷證資料，本於事實審法院採證認事之職
權，認定上訴人有其事實欄所載，販賣第一級毒品海洛因予陳淑
敏之犯行。因而撤銷第一審關於上開部分之判決，改判仍論處上
訴人販賣第一級毒品（累犯，依毒品危害防制條例第十七條第二
項及刑法第五十九條規定遞減輕其刑後，量處有期徒刑十三年）
罪刑。已依據卷內資料，說明本件事實迭據上訴人於偵查中及第
一審法院坦承不諱，核與證人陳淑敏於警詢時陳述之情節相符。
對於上訴人在原審所為之辯解，如何不能採信，另陳淑敏於第一
審之證言如何不能為有利於上訴人之認定，已逐一說明及指駁。
上訴意旨對於原判決所為前揭論斷，並未依據卷內資料，具體指
摘有何違背法令之情形。且查：(一)、第一審法院勘驗陳淑敏之警
詢錄音帶結果：其中民國九十九年四月二十一日部分，警詢開始
後，因陳淑敏未用畢早餐，故員警黃泰櫻未進行任何案情詢問，
稍後雖有錄音中斷情形，然錄音中斷前黃泰櫻稱「錄音稍微停一
下，現在電腦當機，沒有那麼多帶子」，錄音中斷後開始詢問時
，黃泰櫻對陳淑敏稱：「剛剛電腦當機，耽誤幾分鐘，現在筆錄
注意一下，錄音帶如果跳起來要告訴我，不然我沒有在注意，我
們才可以換邊，知道嗎？」等語後，隨即對陳淑敏開始詢問，詢
問過程中，曾因錄音帶換面而中斷一次，員警詢問時語氣平和，
未有任何強暴、脅迫、利誘或其他不當情形，陳淑敏答覆時語氣
尚稱平和輕鬆，雙方問答內容大致與警詢筆錄記載相符，陳淑敏
於警詢中均未提及案發當日係為償還借款而交付金錢予上訴人等
語，有勘驗筆錄可稽（見第一審卷二第四十四至九十頁）。證人
黃泰櫻亦證稱：陳淑敏之警詢筆錄由伊負責詢問，案發翌日（即
九十九年四月二十一日）詢問過程中，除錄音帶換面而中斷錄音
外，均有全程錄音，但因當時使用舊式卡式錄音機，所以常有遇
無法播放而自動跳掉中斷錄音之情形發生，並無人為故意中斷錄
音情事等語（見第一審卷二第二十四至二十五頁）。原判決因認
陳淑敏於上開警詢中所為之陳述，係出於自由意志所為，採為論
罪依據之一，自不能任意指為違法。(二)、事實之認定與證據之取
捨，乃事實審法院之職權，苟其事實之認定與證據之取捨，並不
違背經驗法則或論理法則，即不容任意指為違法，而執為上訴第
三審之理由。原判決依據上訴人坦承交付海洛因予陳淑敏並向其
收取一千五百元等事實，及陳淑敏於警詢中之陳述、案發現場監
視器錄影畫面翻拍照片、查獲現場照片、扣案之現金一千五百元
、海洛因一包、高雄市立凱旋醫院濫用藥物成品檢驗鑑定書等證
據資料，認定上訴人有上開意圖營利，販賣海洛因之犯行，業已
詳述其所憑之證據及認定之理由。此項認定，核與經驗法則及論
理法則無違，不容指為違法。上訴意旨置原判決之明白論述於不
顧，任憑己意，重為事實之爭執，亦非適法之第三審上訴理由。
其上訴不合法律上之程式，應予駁回。
據上論結，應依刑事訴訟法第三百九十五條前段，判決如主文。
中    華    民    國  一○○  年    十    月    六    日
                      最高法院刑事第十二庭
                          審判長法官  陳  世  雄  
                                法官  張  清  埤  
                                法官  張  祺  祥  
                                法官  宋      祺  
                                法官  周  盈  文  
本件正本證明與原本無異
                                      書  記  官  
中    華    民    國  一○○  年    十    月   十二   日
                                                       s